【裁判字號】    90,上訴,156
【裁判日期】    900321
【裁判案由】    公共危險
【裁判全文】
臺灣高等法院臺南分院刑事判決            九十年度上訴字第一五六號  Ａ
      上  訴  人  臺灣雲林地方法院檢察署檢察官
      被      告  乙  ○  ○
右上訴人因被告公共危險案件，不服臺灣雲林地方法院八十九年度訴字第三三五號中
華民國八十九年十一月二十日第一審判決（起訴案號：臺灣雲林地方法院檢察署八十
九年度偵字第二四一○號），提起上訴，本院判決如左：
      主      文
上訴駁回。
      理      由
一、公訴意旨略以：乙○○於民國八十九年五月三十日中午，為將其所持有之電纜線
    外皮燒毀，以取得電纜之銅線，明知木材為易燃之危險物品，竟罔顧他人生命、
    財產安全，前往雲林縣斗六市○○里○○路二之八五號丙○○所經營之成芳木器
    加工廠旁（以下簡稱成芳木器廠）約四、五公尺處，成芳木器廠堆滿木材之空地
    上，再以其所有之打火機（未扣案）點燃非其所有之上址空地上雜草、木材，使
    丙○○堆放該空地之木材隨時有因而燃燒起火，進而延燒成芳木器廠、公共電線
    之可能，而致生危險於附近居民及行人之安全。幸隨即為成芳木器廠員工甲○○
    、張傑堡發現制止後，及時撲滅，始未釀成災。因認被告涉有刑法第一百七十五
    條第一項之放火燒燬他人之所有物罪嫌。
二、按犯罪事實應依證據認定之，無證據不得推定其犯罪事實。又不能證明被告犯罪
    者，應諭知無罪之判決，刑事訴訟法第一百五十四條、第三百零一條第一項分別
    定有明文。次按，刑法第一百七十五條第一項及第二項之公共危險罪，屬於具體
    危險犯，須行為人燒毀物品之結果導致具體之公共危險，亦即其行為須現實上已
    對於不特定多數人之生命、身體、財產造成威脅，且對於他人之生命、財產所危
    害之程度及被害者為何人，均非行為人所能節制或逆料者，方足當之。
三、本件公訴人認被告乙○○涉有前開放火燒燬他人之所有物犯行，無非係以被告坦
    承於右揭時地點火燃燒電纜線之情，證人丙○○、甲○○及張傑堡皆證述被告確
    在該處燃燒電纜線等語，及現場照片六幀為其論據。
四、訊據被告固不否認有於前揭時、地以火點燃空地上之雜草，使電纜線因而起火燃
    燒之事實，惟堅決否認有上開犯行，辯稱：因先前有人在該處燃物品，伊始於該
    處燃燒前揭物品，且當時僅有搬移雜草以供燃燒之用，並未拾取木材燃燒電纜線
    ，且於甲○○及張傑堡前往告知老闆表示不能在該處燃燒物品，即將火打熄等語
    。
五、經查：
（一）本件被告點火燃燒電纜線之地點，係成芳木器廠旁放置木架成品之處所旁邊約
      四、五公尺，有燃燒物品痕跡之灰燼處，業據證人甲○○證述屬實，並有警訊
      卷附之照片二幀在卷可稽。
（二）又證人甲○○於原審證稱：「（問：之前你們是否有在警訊所示照片編號第四
      、五、六號所示位置那裡燒過東西？答：）有，我們曾經在那裡燒過木材的木
      屑」等語（見原審卷第二十一頁）；證人丙○○即成芳木器廠之老闆亦於原審
      結證稱：「（問：上開照片所示，有人燃燒物品處，平日作何用途？答：）我
      們會將製造木器成品所剩的木屑堆在一起，等數量到一定程度時，我們再一次
      將他燒燬，有時我們製作木器所剩的木板、木棒也會堆置在那裡，看有無人要
      拿回去當柴燒來用，如沒有人撿走，到一定數量，我們也會將他燒掉」（見原
      審卷第三十頁）、「（問：你們平常在這燒木屑，你不怕危險嗎？答：）我們
      都有派人在那裡看守，不會危險」、「（問：照片上有燃燒物品處的雜草及木
      頭，你還要嗎？答：）不要了，那是給別人拿回去用來燒開水用的」等語（見
      原審卷第三十一頁），可見被告點火燃燒電纜線之地點，即係成芳木器廠平日
      用以燃燒剩餘木屑廢料之處所，且以證人甲○○及丙○○所述成芳木器廠平日
      在該處燃燒較諸雜草、電纜線等物更易點燃及延燒之木屑之情形觀之，在該處
      燃燒物品，若有人在場守候，控制火勢之大小，應可隨時阻止火勢之蔓延，不
      致造成不能節制或逆料之延燒情形，堪予認定。
（三）再證人甲○○於原審證稱：「在八十九年五月三十日中午，我及張傑堡發現工
      廠後面濃煙，我們立即前往查看，發現被告在燒東西，在燒草和電纜線，我和
      張傑堡立刻阻止他，並要求他將火打熄，等火熄滅後，被告就走了」等語（見
      原審卷第二十頁），覆於本院調查時到庭證稱：「我有向他說，不要在那裡燒
      ，然後他就沒有再燒並有滅掉」等語。足認被告於點火之後，仍在場守候，並
      未離去現場，嗣經成芳木器廠之員工制止，並隨即將火撲滅，尚無因被告燒毀
      物品之結果導致公共危險等情。
（四）綜上所述觀之，被告既係於成芳木器廠平日用以燃燒剩餘木屑廢料之處所，燃
      燒前揭物品，且於燃燒上開電纜線之際，仍在點火處守候，並未離去現場，處
      於隨時可以阻止火勢蔓延之狀態，嗣經成芳木器廠之員工當場制止之後，復隨
      即以一己之力將火撲滅，自難認被告前揭燃燒電纜線之行為，有何因延燒而波
      及不特定多數人之生命身體財產之危險，揆諸前揭說明，被告前揭行為，核與
      刑法第一百七十五條第一項、第二項所稱之「致生公共危險」之要件尚屬有間
      ，自難以該條之罪相繩。此外，復查無其他積極證據足資證明被告確有公訴人
      所指之犯行，揆諸前開說明，應認被告之犯罪尚屬不能證明。
六、原審依據上述理由，為被告無罪之諭知，認事用法，核無違誤，檢察官上訴意旨
    仍執前詞指摘原判決不當，自非有理由，應予駁回。
據上論結，應依刑事訴訟法第三百六十八條，判決如主文。
本案經檢察官蘇南桓到庭執行職務。
中    華    民    國      九十      年      三      月      二十一      日
                                  臺灣高等法院臺南分院刑事第四庭
                                      審判長法官  陳    義    仲
                                            法官  蔡    崇    義
                                            法官  徐    財    福
右正本證明與原本無異。
如不服本判決，應於判決送達後十日內向本院提出上訴狀，其未敘述理由者並應於提
出上訴狀後十日內向本院補提理由書（應附繕本)。
                                      法院書記官  王    全    龍
中    華    民    國      九十      年      三      月      二十二      日


司法院資訊處製作；財團法人民間司法改革基金會備份。
